臺灣高等法院刑事判決　　　　　　　　94年度上易字第1652號
上　訴　人　臺灣桃園地方法院檢察署檢察官
被　　　告　甲○○
　　　　　　　　　　之1號（現另案於臺灣桃園監獄執行中）
上列上訴人因被告妨害公務案件，不服臺灣桃園地方法院94年度
易字第748號，中華民國94年8月8日第一審判決（起訴案號：臺
灣桃園地方法院檢察署94年度偵字第8804號），提起上訴，本院
判決如下：
    主  文
上訴駁回。
    理  由
一、本案經本院審理結果，除補充下列理由外，餘認第一審判決
    對被告甲○○為無罪之諭知，核無不當，應予維持，並引用
    第一審判決書記載之證據及理由（如附件）。
二、(一)本件起訴意旨係認被告基於妨害公務之犯意，以所駕駛之
      小客車加速行駛之強暴方式衝撞執勤員警駕駛之警車，警
      員因而將警車駛向外側車道以避免遭衝撞，被告即趁隙逃
      逸，因認被告涉犯刑法第一百三十五條第一項之妨害公務
      之罪。然查，被告當日純係為逃避警方攔檢，並無故意衝
      撞警車之犯意及行為各節，業經原審論載明確，縱認被告
      之行為因而使員警為避免二車相撞而為減速或避讓之行為
      ，致無法順利執行公務，亦難認其有妨害公務之犯意。
    (二)惟被告於遭警方追緝之際，曾數度高速變換車道（包括路
      肩），此舉是否致生其他公眾往來之危險，而認被告涉犯
      有刑法第一百八十五條之妨害公眾往來安全罪嫌一節，檢
      察官雖於原審審理程序中論告請原審併予斟酌（見原審卷
      第43頁），然難認已符合追加起訴之要件，又因起訴之妨
      害公務部分業經為無罪之認定，故此部分之事實，即無併
      予審究之餘地，至原審判決理由欄四─(四)有關被告之行為
      不構成刑法第一百八十五條罪名之論載理由，本院不於採
      用，併予敘明。是本件檢察官上訴為無理由。應予駁回。
三、據上論結，應依刑事訴訟法第373條、第368條判決如主文。
本案經檢察官呂丁旺到庭執行職務。
中　　華　　民　　國　　94　　年　　10　　月　　26　　日
　　　　　　　　　刑事第二十一庭審判長法　官  溫耀源
　　　　　　　　　　　　　　　　　　  法　官  邱同印
　　　　　　　　　　　　　　　　　　  法　官  段景榕
以上正本證明與原本無異。
不得上訴。
          　　　　　　　　　　　　　　書記官  陳靜姿
中　　華　　民　　國　　94　　年　　10　　月　　26　　日
附件：
臺灣桃園地方法院刑事判決　　　　　　　 94年度易字第748號
公　訴　人　臺灣桃園地方法院檢察署檢察官
被　　　告　甲○○　男　28歲（民國○○年○月○○日生）
　　　　　　　　　　身分證統一編號：Ｚ000000000號
　　　　　　　　　　住桃園縣桃園市○○里○○鄰○○街26巷25
                    之一號（現另案於臺灣桃園監獄執行中）
上列被告因妨害公務案件，經檢察官提起公訴（九十四年度偵字
第八八○四號），本院判決如下：
    主  文
甲○○無罪。
    理  由
一、本件公訴意旨略以：被告甲○○於民國九十三年十月十三日
    零時許，駕駛車牌號碼ＹＹ─八七六五號自小客車行經國道
    二號西向七點五公里處時，因超速遭執勤員警李忠信、洪國
    欽駕駛警車以開啟警示燈、警報器欲加以攔停，被告見警車
    在前方攔停，明知李忠信、洪國欽等人正依法執行勤務，竟
    基於妨害公務之犯意，以加速行駛之強暴方式衝撞渠等駕駛
    之警車，俟李忠信將警車駛向外側車道以避免遭衝撞，被告
    即趁隙加速逃逸，嗣於同日零時三十八分許，被告在同縣市
    ○○路八十七號前轉彎時因車速過快失控擦撞停放於路旁之
    車牌號碼ＬＢ─四九六○號自小客車，始為警當場查獲，因
    認被告涉犯刑法第一百三十五條第一項之妨害公務罪嫌等語
    。
二、訊之被告雖不否認有於上開時、地，因超速駕駛，遭警閃燈
    、鳴笛攔停，惟未停車反加速前行，嗣雖有另臺警車行駛至
    其前方欲攔停，伊仍未停車，而係以高速自路旁叉路逃離等
    情，惟堅決否認有何妨害公務之犯意，並以：伊當時係為逃
    避警方查緝，欲加速逃離，並非蓄意衝撞等語置辯。
三、按犯罪事實應依證據認定之，無證據不得推定其犯罪事實；
    又不能證明被告犯罪者，應諭知無罪之判決，刑事訴訟法第
    一百五十四條、第三百零一條第一項定有明文。所謂證據，
    係指足以認定被告確有犯罪行為之積極證據而言，該項證據
    自須適合於被告犯罪事實之認定，始得採為斷罪資料（參照
    最高法院二十九年上字第三一○五號判例）。苟積極證據不
    足為不利於被告事實之認定，更不必有何有利之證據（最高
    法院三十年上字第八一六號判例參照），故被告否認犯罪事
    實所持之辯解，縱屬不能成立，仍非有積極證據足以證明其
    犯罪行為，不能遽為有罪之認定（最高法院三十年上字第一
    八三一號判例意旨可資參照）。或其未能發現相當證據，或
    證據不足以證明被告犯罪者，亦不能以推測或擬制之方法，
    以為裁判基礎（最高法院四十年臺上字第八十六號判例參照
    ）。
    本件公訴人認被告涉犯妨害公務犯行，無非係以證人李忠信
    、洪國欽、陳益常於偵查中之證據為主要論據。
四、本院經查：
  (一)被告確有於九十三年十月十三日零時三十八分許，駕駛車牌
    號碼為ＹＹ－八七六五號自小客車，以時速高達一百十四公
    里之速度，行經國道二號西向七公里五百公尺處，為執行巡
    邏勤務之國道第一警察隊泰山分隊警員陳益常發現，警員陳
    益常即以鳴笛、閃燈方式示意其停車，然被告置之不理續往
    前行，警員陳益常遂以無線電通報前方位在國道二號西向二
    公里二百公尺處之執勤員警李忠信、洪國欽攔停被告，警員
    陳益常亦駕車尾隨在後等情，為被告所不否認，核與證人陳
    益常、李忠信、洪國欽於偵查及本院審理時證述相符。
  (二)證人李忠信、洪國欽於見被告所駕車牌號碼為ＹＹ－八七六
    五號自小客車駛至國道二號西向二公里二百公尺處時，立即
    鳴笛、閃燈，示意被告停車，惟見被告毫無停車之意，證人
    洪國欽立即駕駛警車，李忠信則坐於副駕駛座，駛至被告前
    方，欲以此方式攔停被告乙節，亦據證人李忠信、洪國欽於
    本院審理時證述甚詳。被告雖於本院準備程序及審理時均稱
    係駛離國道二號始遭證人李忠信、洪國欽駕駛警車攔停云云
    ，惟被告於警詢時供承，係在國道二號西向二公里二百公尺
    處見警方攔停，然因懼遭警方開單，始超越警車前行等語明
    確（見九十三年度偵字第一六六九一號卷第六頁背面），與
    證人李忠信、洪國欽於本院審理時證稱：攔停被告之位置係
    在往西向國二道上，也就是桃園往機場這段高速公路，約在
    西向三公里左右，當時確實是在桃園往機場的高速公路上碰
    到被告等語相符，應值採信。況依被告於本院審理陳述當時
    情形為：「伊係行駛在一單行道上，見警方自伊左前方迎面
    行駛而來」，然若如被告所述，伊係行駛於單行道，警方又
    如何自其左前方迎面行駛而來？此與常情有違，自難採信。
    綜上，堪認本件被告遭警員洪國欽、李忠信攔停地點確為國
    道二號西向二公里二百公尺處無訛。
  (三)而待證人李忠信、洪國欽所駕警車行駛至被告所駕自小客車
    前方後，被告究為何舉乙節，訊之證人陳益常於本院審理時
    證稱：伊係尾隨在被告自小客車後方，當時證人洪國欽、李
    忠信所駕自小客車及被告所駕自小客車，均係行駛在內側車
    道，左側為安全護欄已無車道，自後方觀察，被告係欲硬自
    證人洪國欽、李忠信所駕小客車左側超車，證人洪國欽、李
    忠信因見被告未有停車之意，為免遭被告衝撞，遂閃避至外
    側車道，被告於超越警車後，立即加速逃逸等語明確，而證
    人洪國欽、李忠信於本院審理時亦均證稱：渠等於接到陳益
    常之無線電通報後，即停止在路肩，待被告駕車靠近後，即
    切入內側車道並行駛於被告車輛前方，自後照鏡可看到被告
    有先減速，但後來又加速並朝渠等所駕警車逼近，因斯時右
    側有民車通行，渠等待民車通過後，即切至外側車道，讓被
    告車輛通行等語明確，是由證人陳益常、洪國欽及李忠信之
    證言可知，被告於遭逢洪國欽、李忠信駕車攔阻之際，急欲
    尋找逃離現場之方式，雖所行駛車道左側即為安全護欄，然
    因右側有民車通行，無法自右側超越警車，方選擇以自左側
    逼近警車，迫使警車避讓，以趁隙超越警車，其意僅在逃避
    警方查緝甚明。況若被告確有如公訴人所稱「以加速行駛之
    強暴方式衝撞洪國欽、李忠信所駕警車」之目的，依證人陳
    益常、洪國欽及李忠信前揭所述，被告於斯時已十分迫近警
    車，如被告意在衝撞警車，其加速前行即可達其目的，又何
    需選擇朝警車左側逼近之方式？蓋此舉較加速前行徒增其衝
    撞安全護欄之風險而已，要無實益。是綜上所述，堪認被告
    當日純係為逃避警方攔檢，並無故意衝撞警車之犯意，即無
    妨害公務之故意，要無庸疑。
  (四)至公訴人於蒞庭論告時，
  以被告於遭警方追緝之際，曾數度
    高速變換車道，此舉致生其他公眾往來之危險，認被告此部
    分涉犯有刑法第一百八十五條之防害公眾往來安全罪嫌，請
    本院併予斟酌
    。然按刑法第一百八十五條第一項所規定致生
    往來之危險，固屬具體危險犯，但此所謂具體危險，係指客
    觀上業已具備公眾往來之危險狀態為已足，不以已經發生實
    害之結果為必要；亦即指由行為人之行為客觀上觀察，足使
    公眾往來發生安全之虞之狀態者而言；換言之，行為人須主
    觀上具有損壞、壅塞陸路、水路、橋樑或其他公眾往來之設
    備或以他法使供公眾交通之設備喪失其效用之故意，且認識
    其行為所生之結果將足生交通往來危險之虞為其構成要件（
    最高法院八十五年臺上字第五七○六號、八十四年臺上字第
    三三三七號及七十七年臺上字第二六○七號判決要旨可資參
    照）。經查，本件被告確曾數度高速變換車道，為被告所不
    否認，然其目的在於逃避警方查緝，已如前述，要非基於致
    生其他公眾往來之危險之故意，且訊之證人陳益常於本院審
    理時證稱：本案發生時間為夜晚，高速公路上雖有車但數量
    甚少，且當時其他車輛並未因被告之駕駛動作而受影響等語
    明確，公訴人復未提出證據以證明被告變換車道之舉，業已
    使往來之公眾產生危險狀態，是依上開說明，自難單憑被告
    曾數度高速變換車道，即遽認被告涉犯刑法一百八十五條第
    一項之罪，附此敘明。
五、綜上所述，本件公訴人所舉之證據，尚不足以證明被告確有
    妨害公務犯行，不能證明被告犯罪，依法應諭知無罪之判決
    。
據上論斷，應依刑事訴訟法第三百零一條第一項，判決如主文。
本案經檢察官廖先志到庭執行職務。
中     華      民     國  九十四  年   八   月  八   日
          臺灣桃園地方法院刑事第十庭
              審判長法  官  江德民
                    法  官  許炎灶
                    法  官  柯姿佐
以上正本證明與原本無異。
如不服本判決，應於判決送達後10日內向本院提出上訴狀（應附
繕本），上訴於臺灣高等法院。
　　　　　　　　　　書記官　張淑芬
